【裁判字號】    97,交聲,10
【裁判日期】    970220
【裁判案由】    聲明異議
【裁判全文】
臺灣臺中地方法院交通事件事裁定        97年度交聲字第10號
原處分機關  交通部公路總局臺中區監理所臺中市監理站
異  議  人
即受處分人  甲○○
上列受處分人因違反道路交通管理處罰條例案件，對於交通部公
路總局臺中區監理所臺中市監理站民國96年12月18日所為之裁決
（裁監稽違字第裁61-GC0000000號裁決書）聲明異議，本院裁定
如下：
    主  文
異議駁回。
    理  由
一、原處分意旨略以：異議人甲○○所有牌照號碼為ING-627號
    機車，於民國95年9月17日18時55分許，騎經台中巿三民路
    與太平路口時，不依規定兩段式左轉，經當時在附近執勤之
    台中巿警察局第二分局育才派出所警員廖本聖以指揮棒及哨
    音示意停車受檢後，該名駕駛人拒絕接受稽查而逃逸，事經
    警員廖本聖依違反道路交通管理處罰條例第48條第1項第2款
    、第60條第1項等規定開單告發後，異議人未於「應到案日
    期前」檢附資料告知應歸責人，該站遂依上開規定及該條例
    第85條第1項裁處罰鍰新臺幣（下同）7800元等語。
二、聲明異議要旨則為：上開異議人所有之機車1部，平日皆為
    自己使用，從未騎乘經過前述警員舉發之路段，絕無警員舉
    發理由所指不依規定兩段式左轉之事，且異議人向來守法，
    若遇攔檢，必定停車接受稽查，本件並無諸如監視畫面之其
    他佐證，僅憑警員之印象開罰，令人不服云云。
三、按汽車駕駛人轉彎時，有不依標誌、標線、號誌指示者，處
    新臺幣600元以上1800元以下罰鍰；又汽車駕駛人，駕駛汽
    車有違反道路交通管理處罰條例之行為，經交通勤務警察或
    依法令執行交通稽查任務人員制止時，不聽制止或拒絕停車
    接受稽查而逃逸者，除按各該條規定處罰外，處新臺幣3000
    元以上6000元以下罰鍰；再者，本條例之處罰，受舉發違反
    道路交通管理事件之受處罰人，認為受舉發之違規行為應歸
    責他人者，應於舉發違反道路交通管理事件通知單應到案日
    期前，檢附相關證據及應歸責人相關證明文件，向處罰機關
    告知應歸責人，處罰機關應即另行通知應歸責人到案依法處
    理，逾期未依規定辦理者，仍依本條例各該違反條款規定處
    罰。以上各為道路交通管理處罰條例第48條第1項第2款、第
    60條第1項、第85條第1項所明定。
四、經查：
    (一)本件係因舉發員警於前述時、地執勤時，基於自己之親身
      見聞而予告發，此外已別無其他佐證可憑，則原處分所認
      定之事實有無違誤，即完全繫乎警員廖本聖當時之認識是
      否正確而定。
    (二)而警員廖本聖經本院傳喚到庭具結後，表示從來不認識異
      議人，且證稱：
      1.「（法官問：你是否記得本件取締過程？）證人答：正
        確日期不記得，時間是當天下午5-7點之間，我在三民
        路、太平路口整理違停車輛，趕走違停車輛後，我要回
        到上述路口，發現有兩部機車違規左轉，他們從三民路
        內側往台中公園方向左轉太平路，按規定他們應該是要
        停在右側太平路口之待轉區，兩部機車是先後過來，第
        一部我以指揮棒示意對方停車，那是一名學生，該學生
        馬上迴轉到三民路逆向往公園方向行駛，第二部就是車
        號ING-627號，也是同樣情形，我除了以指揮棒示意外
        還吹哨子，對方也是馬上迴轉，迴轉後因三民路上車子
        很多，他停在路口，我就往前走，該騎士還回頭看我，
        我以指揮棒示意要他過來，對方有戴安全帽，我能辨別
        是女性，因她有轉過來看我，同時對方也是女性化穿著
        ，牛仔褲、上衣是外套，顏色我忘了，我要往前走要請
        她下車，太平路口本來是紅燈轉換為綠燈，我還沒有走
        到她那裡，她就加油門左轉三民路往臺中公園方向行駛
        ，當時我距離該名女騎士不到10公尺，因為她有在路口
        停著，我走向前時，有看到該機車之車號，當時日間光
        線稍暗，已接近黃昏，我可以確定我看到的車牌號碼無
        誤，因為距離不是很遠，如果不是確定的，這張單子我
        不敢開」。
      2.「（法官問：當初舉發這件違規左轉及拒絕攔檢，有無
        特別印象？）證人答：一般我在取締不服攔檢者，不是
        直接加速往前逃離現場，就是違規逆向迴轉，沒有像本
        件還停在路口的」。
      3.「（法官問：當時你有無發覺該女騎士為何停在該處路
        口？）證人答：當時因為她迴轉後遇到紅燈，且三民路
        上車子又多，她也無法闖過去，所以停在該處路口」。
      4.「（法官問：號誌換成路燈後，該女騎士是否立即加速
        離開現場？）證人答：是」。
      5.「（法官問：本件你在記下該車號回所後如何處理？）
        證人答：我回所後，以車號查詢車籍資料，確認資料所
        載與我所見之車種、顏色、車號等特徵無誤後，才開單
        告發」。
      6.「（法官問：當時有無其他佐證？）證人答：無，因當
        時該路口無監視器，如果有監視畫面，我們也會調取佐
        證」。
    (三)基於上開調查之結果，本院認為：
      1.警員因執行職務，而告發違反道路交通管理處罰條例案
        件，倘能適時搭配照相或有路口監視畫面等其他佐證，
        當較不致引人疑慮。惟若無上述佐證時，非謂警方即須
        因噎廢食，而不得依法執行職務。換言之，異議人雖稱
        倘乏佐證，僅憑警員之印象開罰，令人不服云云，但警
        員所執行之職務設無違誤，則其開單告發即屬合法有效
        ，有無其他佐證，並非所問。
      2.依一般常情而言，警察為維持交通秩序，依法執行職務
        ，其立場應受公正、合法之推定。又異議人與證人廖本
        聖素不相識，並無恩怨可言，本質上難認證人當初開單
        告發時有何蓄意違背職務故意誣指異議人違規之動機。
        尤其，證人經傳到院後，業經本院於其供前令具結而告
        以偽證處罰之相關規定，證人實無須僅因一起違反道路
        交通管理處罰條例之案件，於與異議人毫無利害關係之
        情況下，故為偽證，而自陷可能受刑事追訴處罰之危險
        ，故其證詞應確係本於當初之見聞所言，尚無設詞構陷
        異議人之虞。
      3.再觀諸證人廖本聖所證述當初舉發之過程，顯見由於該
        名違規駕駛人於不服攔檢而迴轉後，因該路口號誌尚未
        轉為綠燈，仍停留在前揭路口處，而為證人取締不服攔
        檢之職務經驗中所未曾見者，致證人之印象相當深刻。
        在此等特殊情況下，證人走向該名違規駕駛人，相距不
        到10公尺，因而特別注意其牌照號碼，核屬警員執勤之
        基本作為，且能清楚見識，亦符一般經驗法則，故證人
        言其當時所見車號確定是ING-627號，本院認屬實在。
        且證人亦證稱於回所後，經以所記下之車號查詢車籍資
        料，於確認與其所見得之車種、顏色、車號等特徵無誤
        後，才開單告發等語，更足擔保其先前執勤時所記下之
        車號應無錯誤。
      4.從而，警員廖本聖依違反道路交通管理處罰條例第48條
        第1項第2款、第60條第1項等規定逕行開單告發，原處
        分機關因異議人未於所定應到案日期前檢附資料告知應
        歸責人，而依上述規定及該條例第85條第1項所為之裁
        罰，並無違法不當。故本件聲明異議，應予駁回。
五、據上論斷，應依道路交通管理處罰條例第87條第2項，道路
    交通案件處理辦法第19條，裁定如主文。
中    華    民    國    97    年     2    月    20    日
                        交通法庭  法  官  莊深淵
上正本證明與原本無異。
如不服本裁定應於送達後5日內向本院提出抗告狀。
                                  書記官  廖碩薇
中    華    民    國    97    年     2    月    20    日


司法院資訊處製作；財團法人民間司法改革基金會備份。
